【裁判字號】    99,消債清,102
【裁判日期】    990702
【裁判案由】    清算事件
【裁判全文】
臺灣板橋地方法院民事裁定           99年度消債清字第102號
聲  請  人  甲○○
上列當事人聲請消費者債務清理事件，本院裁定如下：
    主  文
聲請人甲○○自中華民國九十九年七月二日下午四時起開始清算
程序，並同時終止清算程序。
    理  由
一、按債權人會議可決更生方案時，應有出席已申報無擔保及無
    優先權債權人過半數之同意，而其所代表之債權額，並應逾
    已申報無擔保及無優先權總債權額之2 分之1 ；法院得將更
    生方案之內容及債務人財產及收入狀況報告書通知債權人，
    命債權人於法院所定期間內以書面確答是否同意該方案，逾
    期不為確答，視為同意；同意及視為同意更生方案之已申報
    無擔保及無優先權債權人過半數，且其所代表之債權額，逾
    已申報無擔保及無優先權債權額之2 分之1 時，視為債權人
    會議可決更生方案；債務人有薪資、執行業務所得或其他固
    定收入，法院認更生方案之條件公允者，得不經債權人會議
    可決，逕依債務人之聲請或依職權以裁定認可更生方案；更
    生方案無履行可能者，法院應不認可更生方案，消費者債務
    清理條例第59條第1 項、第60條第1 項、第2 項、第64條第
    1 項、第63條第1 項第8 款分別定有明文。復按更生方案未
    依消費者債務清理條例第59條、第60條規定可決時，除有該
    條例第64條規定之情形外，法院應以裁定開始清算程序，該
    條例第61條亦定有明文。再按法院開始清算程序之裁定，應
    載明其年、月、日、時，並即時發生效力，此為該條例第83
    條第1 項所明定。末按債務人之財產不敷清償清算程序之費
    用時，法院應裁定開始清算程序，並同時終止清算程序，復
    為該條例第85條第1 項所明定。
二、經查，本件聲請人聲請更生，前經本院以98年度消債更字第
    363 號裁定開始更生程序在案，惟聲請人於民國99年4 月6
    日所提之更生方案即聲請人願以每月為1 期，每期新臺幣（
    下同）2,000 元分72期清償，清償總金額為144,000 元，未
    能依消費者債務清理條例第59條、第60條規定獲得債權人會
    議之可決，且衡酌其更生清償方案遭債權銀行表示不同意後
    ，另聲請人於98年8 月18日提出更生方案註明「因工作不穩
    定、有工作才有錢，也無法確定可清償年限」，復於98年11
    月20日提出更生方案時，陳明其工作性質為「臨時工」，每
    月約為31,000元之收入，然並未提出任何關於薪資收入所得
    資料釋明，是以本件聲請人甲○○所提之更生方案，其收入
    應不合於本條例第64條第1 項之「固定收入」要件。況聲請
    人於98年11月20日所提更生方案，關於更生方案履行期間預
    估每月收入狀況為31,000元，惟更生方案履行期間每月必要
    支出預估51,500元，聲請人主張之每月必要支出遠高於每月
    收入，故本件更生方案顯已符合消費者債務清理條例第63條
    第1 項第8 款之規定，依消費者債務清理條例第64條第2 項
    第2 款之規定，除非經債權人會議可決，自不得依同條第1
    項逕為認可該更生方案。從而，本件堪認已符合消費者債務
    清理條例第61條之規定，依法應予以裁定開始清算程序。
三、再查，依聲請人所提出之更生聲請狀、財產及收入狀況說明
    書、財政部臺灣省北區國稅財產歸屬資料清單、財產切結書
    所載，聲請人名下並無任何財產，參酌本件清算程序之規模
    ，堪認聲請人之財產，應不敷清償清算程序之費用，難認進
    行清算程序有利於債權人及債務人，是依消費者債務清理條
    例第85條第1 項之規定，應以裁定開始清算程序，並同時終
    止清算程序，爰裁定如主文。
四、末按法院終止清算程序後，債務人之債務並非當然免除，仍
    應由法院斟酌消費者債務清理條例有關免責之規定，例如本
    條例第133 條、第134 條、第135 條等，依職權認定是否裁
    定免責，以避免債務人基於脫免債務之意圖，故意提出顯難
    使債權人接受之方案，造成無法經債權人會議可決其更生方
    案，而依法律規定進入清算程序之結果，故法院終止清算程
    序後，債務人雖有免責之機會，惟其財產不敷清償清算程序
    之費用如係因上述條例所定不可免責之事由所致，法院即非
    當然為免責之裁定，債務人就其所負債務仍應負清償之責，
    附此敘明。
中    華    民    國    99    年    7    月     2     日
                  民事第二庭    法  官  連育群
上為正本係照原本作成。
開始清算程序之裁定不得抗告，如不服同時終止清算程序之裁定
，應於裁定送達後10日內，以書狀向本院提出抗告，並繳納抗告
費新臺幣1,000 元整。
本裁定已於99年 月  日下午4 時公告。
中    華    民    國    99    年    7     月     2    日
                                書記官  溫婷雅

司法院資訊處製作；財團法人民間司法改革基金會備份。
